【裁判字號】    89,上訴,578
【裁判日期】    890623
【裁判案由】    殺人未遂
【裁判全文】
臺灣高等法院高雄分院刑事判決                    八十九年度上訴字第五七八號
    上  訴  人  台灣高雄地方法院檢察署檢察官
    被      告  甲○○
    指定辯護人  本院公設辯護人孫妙岑
右上訴人因被告殺人未遂案件，不服臺灣高雄地方法院八十九年度訴字第二一一號中
華民國八十九年三月十七日第一審判決（起訴案號：臺灣高雄地方法院檢察署八十八
年度偵字第三００二四號），提起上訴，本院判決如左：
      主  文
上訴駁回。
      理  由
一、公訴意旨略以：被告甲○○於民國八十八年十一月二十日晚上十時許，在高雄縣
    仁武鄉○○村○○街七號酒後基於殺人之犯意，持開山刀砍殺乙○○，經乙○○
    以左手抵擋，仍遭砍傷，而受有左肱骨下端開放性骨折、左肘骨尺骨開放性骨折
    、左前臂深度裂傷併七條伸肌腱斷裂等傷害。幸經在場之黃中人以鋤頭抵抗，乙
    ○○始免於難，而被告甲○○則持刀乘機逃逸，因認被告甲○○涉犯刑法第二百
    七十一條第二項、第一項之殺人未遂罪嫌。
二、按殺人罪須以下手時主觀上殺意及死亡之預見為斷，如主觀上並無殺意及死亡之
    預見，自難論以殺人罪行，最高法院十八年上字第一三０九號及十九年上字第七
    一八號判例可資參照。又告訴乃論之罪，未經告訴者，法院應諭知不受理之判決
    ，刑事訴訟法第三百零三條第三款定有明文。經查：本件公訴人認被告甲○○涉
    犯殺人未遂罪嫌，係以被告甲○○於警訊時坦承有持刀砍傷乙○○之事實，核與
    被害人乙○○指訴情節大致相符，復經在場證人黃中人證述明確等情，為其主要
    論據。惟訊據被告甲○○堅詞否認有公訴人所指之殺人未遂罪嫌，辯稱：伊當時
    與乙○○及黃中人一起喝酒，喝醉了不知發生何事，事後才知伊有持刀砍傷乙○
    ○，並無殺人犯意等語。經查：被告甲○○與被害人乙○○及證人黃中人均為要
    好的朋友，三人平日常聚在一起喝酒談天，並無任何仇怨，案發當日晚上八時許
    ，被告甲○○從友人處喝完喜酒後，又與被害人乙○○及證人黃中人在高雄縣仁
    武鄉○○路某處檳榔攤喝酒，因該處有卡拉ＯＫ，渠等嫌吵雜，經被害人乙○○
    提議再至其家繼續喝酒，席間不知何故，被告甲○○與被害人乙○○發生口角爭
    執，被告甲○○即起身離開，隔不久又折返，手持不明武器朝被害人乙○○揮砍
    ，經被害人乙○○以左手抵擋，及證人黃中人持鋤頭抵抗後，黃中人隨即將被害
    人乙○○送醫急救等情，此據被害人乙○○指陳甚明，並經證人黃中人證述屬實
    （見原審八十九年二月十一日訊問筆錄），被害人乙○○並陳稱：當天我和黃中
    人先在檳榔攤喝一瓶大瓶高梁酒，被告甲○○喝完喜酒後，又帶一瓶高梁酒及剩
    菜來和我們一起喝，後來回到我住處又改喝米酒，不知喝了幾瓶，當天我們都喝
    醉了，他可能因為喝醉酒，又與我發生口角，才會拿兇器攻擊我，我們都是朋友
    ，他應該只是酒後鬧事而已等語，足認被告甲○○所辯因喝醉酒不知為何會持刀
    砍人云云，尚非不足採信，則以被告甲○○與被害人乙○○平日之交情甚篤，並
    無任何仇隙以觀，實難認其有何殺人之犯意。另查被害人乙○○所受之傷害均分
    布在左手部位，有健仁醫院出具之診斷證明書一紙在卷可稽，且本件被害人之傷
    勢經向診治之健仁醫院院查詢是否有致命之虞？復以：該傷勢應不會立即致死等
    語，有該院（八九）健仁字第八九一三二號函卷附足按，堪認被告甲○○行為時
    ，並非朝被害人之要害部位下手，參以被告甲○○於砍傷被害人乙○○後，並未
    再繼續追殺，益證被告甲○○並無奪命之意圖，應僅係臨時基於普通傷害之犯意
    ，持不明兇器砍傷乙○○甚明，公訴人認係犯刑法第二百七十一條第二項、第一
    項之殺人未遂罪，容有誤會。
三、綜上所述，被告甲○○前揭所為，係犯刑法第二百七十七條第一項之普通傷害罪
    ，依同法第二百八十七條前段之規定，須告訴乃論。然查：被害人乙○○於警訊
    時並未表明要提出告訴，嗣於原審審理中，亦表明不願追究，顯見其對本件傷害
    案件未據提出合法告訴甚明，揆諸前開說明，自應為諭知不受理之判決。原審因
    而為被告公訴不受理之判決，核無不合，公訴人之上訴意旨，仍執前詞，指摘原
    判決不當，為無理由，應予駁回。
據上論結，應依刑事訴訟法第三百六十八條，判決如主文。
本案經檢察官林炎昇到庭執行職務。
中    華    民    國     八十九     年       六       月     二十三     日
                              臺灣高等法院高雄分院刑事第八庭
                                  審判長法官  郭雅美
                                        法官  張盛喜
                                        法官  莊飛宗
右正本證明與原本無異。
檢察官如不服本判決，應於判決送達後十日內向本院提出上訴狀，其未述理由者並
應於提出上訴狀後十日內向本院補提理由書（應附繕本)。
                                      書記官  劉博文
中    華    民    國     八十九     年       六       月     二十七     日
                                                                        Ｋ


司法院資訊處製作；財團法人民間司法改革基金會備份。
